【裁判字號】    90,交易,142
【裁判日期】    901031
【裁判案由】    業務過失傷害
【裁判全文】
台灣花蓮地方法院刑事判決                          九十年度交易字第一四二號
    公  訴  人  台灣花蓮地方法院檢察署檢察官
    被      告  乙○○
右列被告因業務過失傷害案件，經檢察官提起公訴（九十年度偵字第一九四五號），
本院判決如左：
    主  文
乙○○從事業務之人，因業務上之過失傷害人，處有期徒刑參月，如易科罰金，以參
佰元折算壹日。
    事  實
一、乙○○係日通貨運公司之貨品運送司機，平日以駕駛貨車載運貨物為業，為從事
    駕駛業務之人，於民國（下同）九十年一月五日十五時十分許，駕駛車號ＧＵ－
    五七八號營業用大貨車，沿花蓮縣吉安鄉○○路由北往南方向行駛，途經吉安鄉
    ○○路○段與南海四街交叉路口時，原應注意汽車行駛至交叉路口時，轉彎車應
    讓直行車先行，而依當時天候係晴天，日間有自然光線，路面狀態乾燥，路面無
    缺陷，無障礙物，視距良好等情形以觀，並無不能注意之情事，詎其欲右轉彎進
    入南海四街時，並未禮讓同方向在右後方直行由甲○○騎乘之車號ＨＤＦ－一０
    六號機車先行而貿然右轉，致甲○○所騎乘之機車因閃避不及而與乙○○所駕駛
    之上開大貨車發生碰撞，甲○○隨即人車倒地，並受有左肩胛骨骨折、臉部多處
    撕裂傷併皮膚缺損、四肢多處擦傷等傷害。
二、案經告訴人甲○○訴請花蓮縣警察局吉安分局報請台灣花蓮地方法院檢察署檢察
    官偵查起訴。
    理  由
一、右揭犯罪事實，雖被告於偵查中否認有何過失，惟其於本院審理時業已坦承有上
    開業務過失傷害犯行，而其自白核與被害人甲○○所指訴之被害情節相符，復有
    道路交通事故調查報告表附現場圖、現場照片十二幀、國軍花蓮總醫院診斷證明
    書一紙在卷足憑。
二、按汽車行駛至交叉路口時，轉彎車應讓直行車先行，道路交通安全規則第一百零
    二條第一項第六款定有明文。且道路交通安全規則第一百零二條第一項第六款「
    轉彎車輛未讓直行車輛先行」之規定，依法條文字並未限定對向行駛車輛，為維
    護道路交通安全秩序，應認為無論「同向」或「對向」車輛一律有其適用（臺灣
    高等法院暨所屬法院七十三年度法律座談會刑事類第四十六號參照，見臺灣高等
    法院歷年法律座談會彙編（下冊）第九二０頁）。被告乙○○既領有適當之駕照
    ，對於上揭交通安全規定應無不知之理，其駕車自應注意遵守上述規定，本件被
    告駕駛營業用大貨車行經肇事地點欲右轉彎時，依當時情形天氣晴，有日間自然
    光線，路面乾燥無缺陷，無障礙物，視距良好，其竟疏未注意禮讓同方向在右後
    方直行由甲○○騎乘之機車先行，以致肇事而使被害人甲○○受有上開傷害，其
    有過失灼然自明。本件經送請台灣省花東區車輛行車事故鑑定委員會鑑定結果亦
    為相同之認定，此有該鑑定委員會九十年十月八日花鑑字第九００五一三號鑑定
    意見書附於本院卷第十二頁可稽。被告乙○○對於本件車禍既有過失，且被害人
    甲○○所受之傷害結果與被告之過失行為間並有相當之因果關係，事證已臻明確
    ，被告犯行洵堪認定，應予依法論科。
三、查被告係擔任日通貨運公司貨車司機，為被告所自承（見本院九十年十月二十四
    日審判筆錄），核其上開所為，係犯刑法第二百八十四條第二項前段之業務過失
    傷害罪。爰審酌被告就本件車禍之過失程度、被害人所受傷害、被告尚未與被害
    人達成民事和解，賠償被害人所受損害，及被告犯罪後之態度等一切情狀，量處
    如主文所示之刑，並諭知易科罰金之折算標準。惟按行為後法律有變更者，適用
    裁判時之法律；但裁判前之法律有利於行為人者，適用最有利於行為人之法律，
    刑法第二條第一項定有明文。且如易服勞役、易科罰金等法令之變更，亦有刑法
    第二條第一項規定之適用（最高法院二十四年七月刑庭總會決議、最高法院二十
    九年度上字第五二五號判例參照）。經查，刑法第四十一條業於九十年一月四日
    修正，同年一月十日經總統公布實施，該條修正為：「犯最重本刑為五年以下有
    期徒刑之罪，而受六月以下有期徒刑或拘役之宣告，因身體、教育、職業、家庭
    之關係或因其他正當事由，執行顯有困難者，得以一元以上三元以下折算一日，
    易科罰金。但確因不執行所宣告之刑，難收矯正之效或難以維持法秩序者，不在
    此限。」「併合處罰之數罪，均有前項情形，其應執行之刑逾六月者，亦同」；
    較諸修正前刑法第四十一條規定：「犯最重本刑為三年以下有期徒刑以下之刑之
    罪，而受六月以下有期徒刑或拘役之宣告，因身體、教育、職業或家庭之關係，
    執行顯有困難者，得以一元以上三元以下折算一日，易科罰金」，就易科罰金部
    分，修正前後之法律對本案被告均無不同，是依據前開說明，本案自應適用裁判
    時即修正後之刑法第四十一條第一項前段規定，對被告為易科罰金之諭知，併此
    敘明。
據上論斷，應依刑事訴訟法第二百九十九條第一項前段，刑法第二條第一項前段、第
二百八十四條第二項前段、第四十一條第一項前段，罰金罰鍰提高標準條例第一條前
段、第二條，判決如主文。
本案經檢察官李子春到庭執行職務
中      華      民      國    九十      年      十      月    三十一    日
                              臺灣花蓮地方法院刑事庭
                                  法  官  林  國  泰
右正本證明與原本無異。
如對本判決不服，應於送達後十日內，向本院提出上訴狀。（應抄附繕本）告訴人或
被害人如對於本判決不服者，應具備理由請求檢察官上訴，其上訴期間之計算係以檢
察官收受判決正本之日期為準。
                                  法院書記官
中      華      民      國    九十      年     十一     月      二      日
附錄本判決論罪之法律法條：
刑法第二百八十四條：
因過失傷害人者，處六月以下有期徒刑、拘役或五百元以下罰金。致重傷者，處一年
以下有期徒刑、拘役或五百元下罰金。
從事業務之人，因業務之過失傷害人者，處一年以下有期徒刑、拘役或一千元以下罰
金。致重傷者，處三年以下有期徒刑、拘役或二千元以下罰金。


司法院資訊處製作；財團法人民間司法改革基金會備份。
